臺灣高等法院臺中分院民事判決　九十四年度訴易字第一○號
　　　　原　告　乙○○　住南投.
　　　　被　告　甲○○　住台中.
右被告因詐欺案件，原告提起附帶民事訴訟請求侵權行為損害賠償事件，經刑事庭裁
定移送民事庭審理（九十四年度附民字第二五號），本院於九十四年五月四日言詞辯
論終結，判決如下：
      主      文
被告應給付原告新臺幣壹拾玖萬玖仟玖佰玖拾元，及自民國九十三年三月十三日起至
清償日止，按年息百分之五計算之利息。
訴訟費用由被告負擔。
      事      實
甲、原告方面：
一、聲明：被告應給付原告新臺幣（下同）壹拾玖萬玖仟玖佰玖拾元，及自民國九十
    三年三月十三日起至清償日止，按年息百分之五計算之利息。
二、陳述：
    不詳詐騙集團成員於九十三年三月十二日十五時許，假冒上海銀行中港分行專員
    ，向原告詐稱金融卡遭人製成偽卡提款云云，並告知向電話號碼00－0000
    0000及00000000000支門號接話人聯絡處理，原告隨即撥通電話
    ，經接話者告知需更改金融卡內碼，原告不察而陷於錯誤，即依其指示持金融卡
    至提款機旁操作二次，存款十九萬九千九百九十六元即轉帳進入甲○○所有第一
    商業銀行北臺中分行帳戶內而為詐欺集團領用，被告與詐騙集團以詐欺之方式將
    原告僅有之存款騙取，自應負損害賠償責任。餘引用刑事判決之事實及證據。
乙、被告方面：
一、聲明：原告之訴駁回。
二、陳述：
    被告係將帳戶分次在臺中市○○路與吉祥街交叉口附近之租屋處交付綽號「小琪
    」之女子使用，因「小琪」說她與朋友合開公司，要報稅使用帳戶，而她信用欠
    佳不能申請帳戶，需借用帳戶，被告才同意提供存摺及提款卡供「小琪」使用，
    「小琪」並給被告二千元，被告並無詐騙原告金錢，亦不是共犯，原告是被別人
    詐騙的云云。
丙、本院依職權調閱本院九十三年度上易字第一五九０號詐欺案刑事卷宗。
      理      由
一、本件原告起訴主張：不詳詐騙集團成員於九十三年三月十二日十五時許，假冒上
    海銀行中港分行專員，向伊詐稱伊金融卡遭人製成偽卡提款，並告知向電話號碼
    ０二─00000000及０二─000000000支門號接話人聯絡處理，
    伊隨即撥通電話，經接話者告知需更改金融卡內碼，伊當時不察而陷於錯誤，即
    依其指示持金融卡至提款機旁操作二次，存款十九萬九千九百九十六元即轉帳進
    入被告甲○○所有之第一商業銀行北臺中分行帳戶內而為詐欺集團領用，伊始知
    受騙並報警處理，被告詐欺犯行，經本院九十三年度上易字第一五九０號刑事判
    決有罪在案，爰侵權行為之法律關係，求為命被告給付十九萬九千九百九十元，
    並加付法定遲延利息之判決。被告則以：伊非共犯，亦不知詐騙集團會向原告詐
    騙，且本件非伊向原告騙取金錢等語，資為抗辯。
二、原告主張不詳詐騙集團成員於九十三年三月十二日十五時許，假冒上海銀行中港
    分行專員，向原告詐稱其金融卡遭人製成偽卡提款，並告知向電話號碼０二─0
    0000000及０二─000000000支門號接話人聯絡處理，原告隨即
    撥通電話，經接話者告知需更改金融卡內碼，即依其指示持金融卡至提款機旁操
    作二次，存款十九萬九千九百九十六元即轉帳進入被告所有之第一商業銀行北臺
    中分行帳戶內而為詐欺集團領用，被告詐欺犯行，業經台灣台中地方法院九十三
    年度易字第一三五五號、本院九十三年度上易字第一五九０號刑事判決判處被告
    有期徒刑八月確定在案，有上開刑事判決附卷可稽，並經本院調閱刑事卷審核屬
    實，堪信為真實。查被告明知金融機構帳戶係個人理財之重要工具，攸關個人財
    產、信用之表徵，並可預見一旦交予他人使用，即有供作財產犯罪用途之可能，
    且一般人取得他人存摺之目的在於取得贓款及掩飾犯行不易遭人追查，竟仍不違
    其本意，而基於幫助他人詐欺取財之概括犯意，於九十三年一月至九十三年三月
    二十五日間，連續至銀行開立五個帳戶，及拿取其朋友石越昇之國泰世華商業銀
    行篤行分行帳戶，分四次在臺中市○○路與吉祥街交叉口附近之租屋處，將存摺
    、提款卡（含密碼）、印鑑等交付予綽號「小琪」之成年女子，第一次二本，第
    二次一本，第三次二本，第四次一本，綽號「小琪」之女子則於第一次取得二本
    存摺後，交付二千元予被告作為酬謝，綽號「小琪」之女子取得上述六個帳戶之
    後，即陸續交付不同詐騙集團使用，而不詳詐騙集團成員於九十三年三月十二日
    十五時許，假冒上海銀行中港分行專員，向原告詐稱金融卡遭人製成偽卡提款，
    並告知向電話號碼０二─00000000及０二─000000000支門號
    接話人聯絡處理，原告不察而陷於錯誤，即依其指示持金融卡至提款機旁操作二
    次，存款十九萬九千九百九十六元即轉帳進入甲○○所有之第一商業銀行北臺中
    分行帳戶內而為詐欺集團領用得逞，倘被告無幫助詐欺集團犯罪故意，何以任意
    將攸關個人財產、信用表徵之銀行帳戶提供給他人使用，且對該綽號「小琪」之
    成年女子亦陌生而不知真實姓名之下竟交付其使用？足見被告有幫助詐欺之故意
    甚為灼然。而本件連續幫助詐欺行為之發生係因被告之行為所致，且其故意與原
    告所受之損害間，具有相當因果關係，被告自應就其連續幫助詐欺行為負損害賠
    償責任。是被告所辯其並非共犯，亦無詐欺故意云云，不能採信。
三、按因故意或過失不法侵害他人權利者，負損害賠償責任。故意以背於善良風俗之
    方法，加損害於他人者亦同；又負損害賠償責任者，除法律另有規定或契約另有
    訂定外，應回復他方損害發生前之原狀。因回復原狀而應給付金錢者，自損害發
    生時起，加給利息，民法第一百八十四條第一項、第二百十三條第一項分別定有
    明文。被告連續幫助詐欺原告之事實，已如前述，從而原告請求被告負損害賠償
    責任，尚無不合。查原告因受詐欺而損失之金額為十九萬九千九百九十六元，此
    有台中縣警察局刑警隊詐騙帳戶通報警示、詐騙電話斷話申請表及財團法人金融
    聯合徵信中心通報案件紀錄資訊表於台灣台中地方法院檢察署九十三年偵字第七
    一九八號偵查卷可稽，原告僅請求十九萬九千九百九十元，是原告基於侵權行為
    之損害賠償請求權，請求被告給付原告十九萬九千九百九十元，及自九十三年三
    月十三日起至清償日止，按年息百分之五計算之利息，洵屬正當，應予准許。本
    件判決後即告確定，自無庸依民事訴訟法第三百八十九條第一項第五款依職權宣
    告假執行之必要，附此敘明。
四、據上論結，本件原告之訴，為有理由，依民事訴訟法第七十八條，判決如主文。
中　　　華　　　民　　　國　　九十四　　年　　　五　　　月　 　十八 　　日
　　　　　　　　　　　　　　　　　臺灣高等法院臺中分院民事第一庭
                                　　　　審判長法　官　林陳松
                                　　 　　　 　法　官　鄭金龍
                                　　　　　　　法　官　王重吉
右為正本係照原本作成。
不得上訴。
                                　　　　　　　書記官　紀美鈺
中　　　華　　　民　　　國　　九十四　　年　　　五　　　月　　 二十 　　日
　　　　　　　　　　　　　　　　　　　　　　　　　　　　　　　　　　　　Ｂ
